臺灣花蓮地方法院刑事判決　　　　　　　　96年度易字第16號
公　訴　人　臺灣花蓮地方法院檢察署檢察官
被　　　告　甲○○
選任辯護人　廖學忠律師
上列被告因重利案件，經檢察官提起公訴（95年度偵字第3535號
），暨移送併案審理（95年度偵字第3535號）後，聲請改依協商
程序而為判決，本院判決如下：
    主  文
甲○○共同連續乘他人急迫貸以金錢，而取得與原本顯不相當之
重利，處拘役玖拾日，如易科罰金，以銀元佰元即新臺幣玖佰
元折算壹日。
    事實及理由
一、犯罪事實：
    甲○○與其女友吳玉清（業經本院花蓮簡易庭以96年度花簡
    字第120 號判處拘役50日確定）共同基於取得與原本顯不相
    當重利之概括犯意，自民國94年6 月間起，乘乙○○急需用
    錢之機會，在花蓮市○○○街180號6樓甲○○住處，連續二
    次貸款予乙○○，第一次貸款金額為新臺幣（下同）20萬元
    ，約定每10日為一期，利息為14,000元；第二次貸款金額為
    10萬元，約定每10日為一期，利息為7,000 元，甲○○、吳
    玉清因而取得與原本顯不相當之重利。又甲○○於94年間，
    在花蓮縣某不詳處所之賭場內認識丙○○，其明知丙○○積
    欠賭債及地下錢莊借款甚多，需款孔急，復承前揭犯意，自
    94年7 月間起至同年11月22日止，先後多次貸予丙○○合計
    78萬元，並約定每10日為一期，每期利息7 分，並於借款時
    預先扣除當期利息，而取得與原本顯不相當之重利。嗣丙○○遭地下錢莊恐嚇，報警處理，始得悉上情。
二、證據：
  (一)被告甲○○於本院審理時坦白認罪。
  (二)證人乙○○、丙○○於警詢或偵查中之證述。
  (三)卷附臺灣中小企業銀行支票、臺灣中小企業銀行支票存根、
    臺灣票據交換所花蓮縣分所退票理由單、本票。
三、本件經檢察官與被告於審判外達成協商之合意且被告已認罪
    ，其合意內容為：(一)被告願受科刑範圍為拘役90日。(二)被告
    應捐款5 萬元予花蓮畢士大教養院，此部分被告業已履行，
    有花蓮畢士大教養院收據1 紙在卷可考。經查：上開協商合
    意並無刑事訴訟法第455條之4第1 項所列情形之一，檢察官
    聲請改依協商程序而為判決，本院爰不經言詞辯論，於協商
    合意範圍內為協商判決，合予敘明。又查被告行為後，刑法
    部分條文及刑法施行法業於94年2月2日經總統令修正公布，
    並於95年7月1日施行，又參酌最高法院95年刑事庭第8 次及
    第21次會議決議中關於法律變更之比較適用原則：刑法（乃
    指修正後之現行法）第2條第1項之規定，係規範行為後法律
    變更所生新舊法律比較適用之準據法，於刑法施行後，應適
    用該法第2條第1項之規定，為「從舊從輕」之比較；另於比
    較時應就罪刑有關之共犯、未遂犯、想像競合犯、牽連犯、
    連續犯、結合犯，以及累犯加重、自首減輕暨其他法定加減
    原因（如身分加減）與加減比例等一切情形，本於統一性及
    整體性原則，綜其全部罪刑之結果而為比較，然從刑則附屬
    於主刑，除法律有特別規定者外，依主刑所適用之法律，又
    如僅法條文字修正（如刑法第28條、第55條），無有利、不
    利情形，則非所謂法律有修正，應適用裁判時法。則本案涉
    及法律變更部分經附表所示比較新舊法之結果，修正後之規
    定並非較有利於被告，是依刑法第2條第1項前段規定，有關
    修正部分自應適用修正前刑法之規定，附此敘明。
四、應適用之法條：刑事訴訟法第455條之2第1項、第455條之 4
    第2項、第455條之8、第454條，刑法第2條第1項前段、第28
    條、第344條，修正前刑法第56條、第41條第1項前段，罰金
    罰鍰提高標準條例第1 條前段，修正前罰金罰鍰提高標準條
    例第2條，現行法規所定貨幣單位折算新臺幣條例第2條，判
    決如主文。
五、本判決除有刑事訴訟法第455條之4第1項第1款於本訊問程序
    終結前，被告撤銷協商合意或檢察官撤回協商聲請者；第 2
    款被告協商之意思非出於自由意志者；第4 款被告所犯之罪
    非第455條之2第1項所定得以協商判決者；第6款被告有其他
    較重之裁判上一罪之犯罪事實者；第7 款法院認應諭知免刑
    或免訴、不受理者情形之一，及違反同條第2 項「法院應於
    協商合意範圍內為判決；法院為協商判決所科之刑，以宣告
    緩刑或2 年以下有期徒刑、拘役或罰金為限」之規定者外，
    不得上訴。如有前述得上訴之理由，得自收受判決送達之日
    起10日內，向本院提出上訴書狀，上訴於第二審法院。
中　　華　　民　　國　　96　　年　　4 　　月　　24　　日
                        臺灣花蓮地方法院刑事第一庭
                            法　  官　  吳  韻  馨
上列正本證明與原本無異。
                             書記官
中　　華　　民　　國　　96　　年　　4 　　月　　25　　日
附錄本判決論罪之法律條文：
中華民國刑法第344條：
乘他人急迫、輕率或無經驗貸以金錢或其他物品，而取得與原本
顯不相當之重利者，處一年以下有期徒刑、拘役或科或併科一千
元以下罰金。
附表：
┌───┬───────┬────────┬──────┐
│比較  │修正前刑法於本│（修正後）刑法於│依從舊從輕原│
│法條  │案適用之法律效│本案適用之法律效│則比較結果  │
│      │果            │果              │            │
├───┼───────┼────────┼──────┤
│刑法第│適用該條連續犯│刪除該條連續犯之│本條從修正前│
│56條  │之規定，以一罪│規定。則本件應將│刑法較有利於│
│      │論，並得加重本│所涉重利罪依數罪│被告        │
│      │刑至2分之1    │併罰之規定論處，│            │
│      │              │得定於各刑中最長│            │
│      │              │期以上，各刑合併│            │
│      │              │刑期以下，定其刑│            │
│      │              │期，但不得逾30  │            │
│      │              │年              │            │
├───┼───────┼────────┼──────┤
│刑法第│依修正前罰金罰│如易科罰金，以新│本條從修正前│
│41條第│鍰提高標準條例│臺幣1,000元、   │刑法較有利於│
│1項前 │第2條（現已刪 │2,000元或3,000元│被告        │
│段    │除）規定，易科│折算1日         │            │
│      │罰金數額提高為│                │            │
│      │100倍，如易科 │                │            │
│      │罰金，以銀元  │                │            │
│      │300元即新臺幣 │                │            │
│      │900元折算1日  │                │            │
├───┴───────┴────────┴──────┤
│綜合比較結果：修正後之刑法並非較有利於被告，故本案有關│
│修正部分應適用修正前刑法。                            │
└───────────────────────────┘
